【裁判字號】    97,交抗,659
【裁判日期】    970605
【裁判案由】    違反道路交通管理處罰條例
【裁判全文】
臺灣高等法院交通事件裁定             97年度交抗字第659號
抗  告  人
即受處分人  甲○○
上列抗告人因違反道路交通管理處罰條例等案件，不服臺灣桃園
地方法院，中華民國97年5 月12日交通事件裁定﹙原審案號：97
年度聲字第671號﹚，提起抗告，本院裁定如下：
    主  文
抗告駁回。
    理  由
一、按汽車駕駛人，行經有燈光號誌管制之交岔路口闖紅燈者，
    處新臺幣一千八百元以上五千四百元以下罰鍰，並應記違規
    點數三點，道路交通管理處罰條例第五十三條第一項、第六
    十三條第一項第三款分別定有明文。
二、本件抗告意旨略以：詳如附件抗告理由狀所載。
三、經查：
  (一)證人即舉發員警林作文於原審調查時具結證稱：「當天我們
    取締交通違規，在新華路與石磊三鄰路口取締闖紅燈，抗告
    人從觀音往新屋過來，我有看到他闖紅燈，我當時站在新華
    路邊，距離十字路口約十五至二十公尺，當時是晴天，抗告
    人是沿新華路直行過來，當時車流量不大，也沒有障礙物影
    響到我觀察抗告人」、「那條路常常發生車禍，附近住戶常
    常反應有人闖紅燈，而且支線道的車子出來，常常看不到主
    線道的車子」等語（參見原審九十七年五月二日筆錄），並
    當庭在抗告人提出之現場簡圖上，標繪其所在位置，及抗告
    人之車行路線（參見原審卷第十一頁），另在現場照片上指
    出其觀察位置所在（參見原審卷第十七頁照片），是則，員
    警林作文既係在場執行交通稽查勤務，自有特別注意抗告人
    違規行為之動機及原因，非倉促間可能誤認者可比，而綜合
    當時天候及周遭環境、林員與抗告人之距離、觀察有無障礙
    等情境，亦足認林員之觀察，鮮少錯誤可能，再佐以林員不
    過係單純執行交通勤務之警員，之前與抗告人素不相識，並
    無仇怨，僅因服勤交通勤務，而偶然舉發本件違規而已，當
    無憑空捏造違規事實，誣攀抗告人之必要等情，且林員乃因
    附近居民反應而為之勤務，實係保障鄰近居民之交通安寧權
    益所需，非基於業績壓力，且並無違法失職之處，應足認證
    人即舉發員警林作文之指述屬實，可以採信，是故，抗告人
    之違規行為已甚明確，自應依法裁罰。至於本案舉發當日，
    執法員警林作文觀察抗告人駕駛之位置所在，與抗告人所言
    之距離有所差異部分，雖因未實際丈量而尚有不明，惟由卷
    附抗告人所提出之現場照片可知（參見原審卷第十七頁），
    林作文當日係站在某電線桿下，而該電線桿處可以直視交叉
    路口，並無障礙，目視亦無困難，再參酌林員本即前往該處
    執行交通取締勤務，由此可知，林員選擇之觀察所在與該處
    交叉路口之距離，當不至於妨礙其觀察、取締，否則，豈不
    與林員在該處服勤之本旨有違？是故，抗告人指稱：林員之
    觀察或許有誤云云，與林員之證詞相比，自係以證人即舉發
    員警林作文之證詞，較為可信。
  (二)其次，觀諸抗告人提出之現場照片，該處設置之三時相燈號
    明確，運作正常，據此，抗告人行經該處時，自應遵守該處
    之管制燈號行進，是故，抗告人未遵守燈號管制，逕行闖越
    紅燈，其違規行為自無可疑。抗告人雖辯稱，因路口狹小，
    幹道二管制號誌，相距過短，造成視覺上死角而無法目視，
    而至路口時，見號誌已為紅燈，即減速前行準備停車，但接
    近時對向車道有一機車通過，在無法目視號誌情形下，伊以
    為該是綠燈了，才通過路口，且該路口之停止線後經主管機
    關施工補上等語。然查抗告人所附案發路口燈號設置及從小
    客上車目視號誌照片﹙參見原審卷第十三至十六頁﹚，縱如
    抗告人所述因未設有停止線，而正停於路口上將無法正視路
    口號誌之情形，然由抗告人之抗告意旨狀表示其於遠處即知
    路口號誌為紅燈，亦已減速，則依一般駕駛者之經驗可停等
    於路口能目視號誌之位置以避免視線受阻，更不應以視對向
    車輛之行止而為判斷。至於舉發地點之燈號設置，是否確如
    抗告人所指：遠端左側之燈面距離近端路面邊線未達十公尺
    ，近端號誌僅設置在跨越之道路口前方一側，而違反道路交
    通標誌標線號誌設置規則第二百二十一條第一項、第二項等
    規定，未據抗告人提出確切證據為證明，仍有不明，然上開
    設置規則第二百二十一條第一款、第二款規定，不過為行車
    管制號誌之佈設原則，如路形特殊，主管機關並得調整設置
    於適當位置，此觀諸上開條文文字，即可得知，是故，縱使
    舉發地點之燈號佈設與上開規定未盡符合，亦不影響號誌管
    制對進入該路口區域特定之人為行政處分之效力。
  (三)末查，行政法上之執法與處罰轉之於刑罰，縱採量之區別說
    ，即行政罰與刑罰乃程度上之差異，並無根本不同，故於行
    政罰之領域內有適用刑事訴訟法之必要，惟因程度差異及侵
    害大小，與刑事上刑罰所採之標準仍有所不同，若一概適用
    ，無異虛耗行政及司法資源，故為維護行政執法上之彈性及
    效率，在不違反法律優位及法律保留之情形下，行政主管機
    關容有裁量權限，於此情形即應尊重行政主管機關之判斷空
    間，此乃權力分立下，權力相互尊重之理，舉發單位所採取
    之舉發措施，衡諸不同之交通設施而為不同之處置，實為行
    政主管機關之裁量空間，不容司法輕易踐越，交通取締違規
    方式之設置，本就應衡諸交通設施設置位置、使用情況、使
    用量大小等綜合判斷其有無以攝影、照相器材採證違規之必
    要性，且警員當場舉發之執法行為並不因此而被全然替代，
    係屬當然之理，否則不啻只要在無測速照相定點裝置或雷射
    槍測速裝置之情形，縱有警員立於該處，僅能袖手旁觀之謬
    ，此將有損法之威信。查本案現場道路設施，並非主要幹道
    、亦非高速行駛道路、平均車流量一般，行政主管機關之衡
    量經濟效益和執法效率，即認無設置攝影器材之必要，且手
    段與目的間無違反比例原則，即應尊重其裁量空間，本件在
    程序上無瑕疵可指。而燈號之管制在我國行之有年，凡用路
    人均難諉為不知，則警員依據抗告人擅闖紅燈之違規事實，
    依法舉發，自無不當，抗告人爭執交通標誌、標線之設置及
    證據能力，無非推諉卸責之詞，並無可採。
  (四)原裁定就受抗告人即受處分人違規行為之認定及原處分機關
    依首揭道路交通管理處罰條例之規定，裁處抗告人罰鍰，其
    認事用法經核並無不合。抗告人所辯均無可採，應予駁回。
據上論結，應依道路交通案件處理辦法第二十六條，刑事訴訟法
第四百一十二條，裁定如主文。
中    華    民    國    97    年    6     月    5     日
                  刑事第十五庭審判長法  官  吳昭瑩
                                    法  官  李正紀
                                    法  官  李釱任
以上正本證明與原本無異。
不得再抗告。
                                    書記官  洪秋帆
中    華    民    國    97    年    6     月    9     日


司法院資訊處製作；財團法人民間司法改革基金會備份。
